【裁判字號】    98,訴,1031
【裁判日期】    981120
【裁判案由】    毒品危害防制條例等
【裁判全文】
臺灣桃園地方法院刑事判決              98年度訴字第1031號
公  訴  人  臺灣桃園地方法院檢察署檢察官
被      告  甲○○
選任辯護人  江雅萍律師
上列被告因違反毒品危害防制條例等案件，經檢察官提起公訴（
98年度偵字第3875號），本院判決如下：
    主  文
甲○○幫助運輸第三級毒品，處有期徒刑壹年拾月。緩刑伍年，
並於判決確定日起壹年內向公庫支付新臺幣拾萬元。扣案如附表
編號(一)所示毒品沒收。
    事  實
一、甲○○（綽號「阿聖」）因真實姓名年籍不詳綽號「小Ｋ」
    之友人（下稱「小Ｋ」）告以行動電話預付卡沒有儲值且過
    期無法申請、通訊不便，提議由甲○○申辦行動電話交予其
    使用，甲○○雖可預見將行動電話提供予姓名年籍不詳之人
    使用，可能幫助不詳之人從事運輸第三級毒品愷他命之犯罪
    行為，作為聯絡運輸毒品之管道，竟基於縱使該人將其行動
    電話用以從事運輸毒品之犯罪行為，亦不違反其本意之幫助
    運輸毒品犯意，於民國97年6 月底某日，先後分別至臺中市
    ○○路○段288 號1 樓門市○○路段277 號1 樓門市申請00
    00000000號、0000000000號易付卡行動電話，並於同日下午
    在臺中某網咖店一併交付予「小Ｋ」，以此方式幫助「小Ｋ
    」所屬犯罪集團成員運輸第三級毒品愷他命。嗣「小Ｋ」取
    得前開2 行動電話後，即由該集團成員基於運輸及走私第三
    級毒品之犯意，在香港先將第三級毒品愷他命藏放於聲響（
    喇叭）器（即以將第三級毒品愷他命分裝116 包，分別藏放
    於116 個聲響器，該116 個聲響器再分別裝於3 個紙箱之方
    式藏放）內，委由翼龍航空貨運承攬有限公司，再由該公司
    委由東運快遞有限公司於97年7 月22日以澳門航空公司NX33
    6 班機運送來臺（該批貨物主提單號碼為000-00000000、提
    單分號分別為382P3858、38 2P3859 、382P3860，收件人：
    李聖蔡，收件地址：臺中市○○區○○路4 段303 號18樓之
    1 ，聯絡電話：0000000000），以此方式將上開愷他命私運
    進入臺灣。嗣內政部警政署航空警察局安檢隊與財政部臺北
    關稅局於97年7 月23日凌晨3 時30分許，在遠雄快遞專區執
    行該班機進口貨物Ｘ光檢查時發現可疑會同開驗，為追查貨
    物來源，隨即喬裝運往派件公司即協誠倉儲物流快遞（址設
    臺中市○○路○段982之1 號，下稱協誠快遞），再由內政部
    警政署航空警察局員警前往協誠快遞埋伏。上開「小Ｋ」所
    屬犯罪集團成員另以「ㄌㄧˇㄕㄥˋㄐㄧㄝˊ」之名義，於
    23日下午2 時27分以0000000000號行動電話撥打不知情之跑
    腿幫（即幫忙領取貨物、排隊、購物等各類雜務，以時計薪
    ，收取費用之組織）成員蔡育霖（業經臺灣桃園地方法院檢
    察署檢察官以97年度偵字第17319 號不起訴處分確定）之00
    00000000號行動電話，委由其前往協誠快遞領取上開貨物，
    並告以貨物體積大，需要汽車載送，蔡育霖因有事在身且無
    汽車，遂以其上開行動電話聯絡同為跑腿幫不知情之孫平（
    業經臺灣桃園地方法院檢察署檢察官以97年度偵字第17 319
    號不起訴處分確定）之0000000000號行動電話，通知其前去
    領貨，並告知客戶電話為0000000000號，孫平隨即以該電話
    與自稱「ㄌㄧˇㄕㄥˋㄐㄧㄝˊ」之客戶聯絡確認交貨時間
    、地點，其後依約於同日下午4 時50分許前往協誠快遞領貨
    ，並依「ㄌㄧˇㄕㄥˋㄐㄧㄝˊ」之指示前往臺中市○○路
    311 號前，因久候未見人出面領取，遂於同日下午6 時許聯
    絡蔡育霖前來幫忙搬運貨物，警方旋即當場逮捕蔡育霖、孫
    平，並扣得如附表所示之物及紙箱3 個，而悉上情。
二、案經臺灣桃園地方法院檢察署檢察官簽分偵查起訴。
    理  由
一、本案所引用之供述及非供述證據，經本院依法踐行調查證據
    程式，檢察官、被告及其選任辯護人均不爭執各該證據之證
    據能力，且亦查無依法應排除其證據能力之情形，是後述所
    引用證據之證據能力均無疑義。
二、上開事實，業據被告甲○○坦承不諱，且經證人孫平、蔡育
    霖於警詢及偵查中、李智強於警詢中證述甚詳（見97年度偵
    字第17319 號卷第5-11、25-27 、58-60 、86-89 頁，98年
    度偵字第3875號卷第35-36 頁），復有蔡育霖、孫平跑腿幫
    名片、認證會員規範同意書、協誠倉儲物流快遞聯戰急流配
    送貨單、翼龍航空貨運承攬有限公司貨運公司存查單據、收
    件客戶查存單據、航空警察局安全檢查隊Ｘ光檢查儀注檢貨
    物報告表、進口快遞貨物簡易申報單、臺北關稅局扣案貨物
    運輸工具收據及搜索筆錄、蒐證照片、0000000000號、0000
    000000號行動電話通聯記錄在卷可稽（見97年度偵字第1731
    9 號卷第19-22 、28-29 、33-38 、42-46 、50-52 、77-8
    1 、90-94 頁），而扣案如附表編號(一)所示毒品，經內政部
    警政署刑事警察局鑑定，結果確檢出第三級毒品愷他命成分
    ，有該局97年8 月8 日刑鑑字第0970111416號鑑定書在卷可
    按（7 年度偵字第17319 號卷第66頁），本件事證明確，被
    告之犯行堪以認定。
三、按行為後法律有變更者，適用行為時之法律。但行為後之法
    律有利於行為人者，適用最有利於行為人之法律，刑法第2
    條第1 項定有明文（刑法第2 條係規範行為後法律變更所生
    新舊法律比較適用之準據法，是刑法第2 條本身雖經修正，
    但該條文既屬適用法律之準據法，本身尚無比較新舊法之問
    題，應逕適用裁判時之刑法第2 條規定以決定適用之刑罰法
    律）。又比較時應就罪刑有關之共犯、未遂犯、牽連犯、連
    續犯、結合犯，以及累犯加重、自首減輕暨其他法定加減（
    如身分加減）與加減例等一切規定，綜其全部罪刑之結果而
    為比較（最高法院24年上字第4634號判例、95年第8 次刑事
    庭會議決議參照）。又按毒品危害防制條例第4 條第3 項業
    於98年5 月20日修正公布，而92年7 月9 日修正公布之同條
    例第36條雖明定：「本條例自公布後六個月施行。」，然依
    其立法理由：「依本條例新修正之規定，法務部需會同衛生
    署成立審議委員會每三個月定期檢討調整毒品之分級及品項
    ，而本次新增第四級毒品，有需要在新法施行前先經該審議
    會檢討後再調整公布，且依修正條文亦有必要再訂定相關子
    法及修正相關法規，以配合本條例之施行，故亦有需要預留
    適當緩衝期，以利訂頒相關子法及相關法規之配合修正。」
    可知毒品危害防制條例第36條規定係因應92年7 月9 日該次
    修正而預留之緩衝期，是98年5 月20日修正公布之毒品危害
    防制條例條文，應無同法第36條之適用，而應回歸中央法規
    標準法之規定，於98年5 月22日施行。本件被告行為後，毒
    品危害防制條例第4 條第3 項業已修正，並於98年5 月20日
    公布，同年月22日施行，是被告犯後法律已有變更，修正前
    毒品危害防制條例第4 條第3 項規定為：「製造、運輸、販
    賣第三級毒品者，處五年以上有期徒刑，得併科新臺幣五百
    萬元以下罰金。」修正後毒品危害防制條例第4 條第3 項則
    規定為：「製造、運輸、販賣第三級毒品者，處五年以上有
    期徒刑，得併科新臺幣七百萬元以下罰金。」就其法定罰金
    刑部分，已由修正前「得併科新臺幣五百萬元以下罰金」更
    改為「得併科新臺幣七百萬元以下罰金」是以修正前之毒品
    危害防制條例較有利於被告，自應適用修正前毒品危害防制
    條例第4 條第3 項之規定。
四、核被告甲○○所為，係犯刑法第30條第1 項、修正前毒品危
    害防制條例第4 條第3 項之幫助運輸第三級毒品罪及刑法第
    30條第1 項、懲治走私條例第2 條第1 項之幫助私運管制物
    品進口罪。公訴意旨認被告交付其所申辦0000000000號、00
    00000000號行動電話予「小Ｋ」使用，並以其欲改之姓名「
    李聖傑」為收件人，自香港運輸第三級毒品愷他命至入境臺
    灣，認應成立運輸第三級毒品罪云云。然查，被告堅決否認
    有運輸第三級毒品之犯行，辯稱其係因「小Ｋ」之請求，始
    辦理0000000000號、0000000000號行動電話交予「小Ｋ」使
    用等語，而據證人蔡育霖於偵查中證稱：自稱「ㄌㄧˇㄕㄥ
    ˋㄐㄧㄝˊ」的人問伊能不能當忙領貨、送貨，伊沒有空、
    且騎機車無法載運，因此找孫平送貨，對方並沒有說他叫甲
    ○○等語甚詳（見97年度偵字第17319 號卷第60、86頁，98
    年度偵字第3875號卷第35頁）；證人孫平於偵查中證稱：是
    蔡育霖找伊送貨，蔡育霖給伊客戶之0000000000號行動電話
    ，讓伊與客人直接聯絡，對方說他叫「ㄌㄧˇㄕㄥˋㄐㄧㄝ
    ˊ」，伊問怎麼寫，他不告訴伊，說去到協誠快遞那邊說「
    ㄌㄧˇㄕㄥˋㄐㄧㄝˊ」就可以取貨，沒有說他叫甲○○，
    伊沒有與他碰面，聽不出對方聲音是老或年輕，伊到貨運行
    就報「ㄌㄧˇㄕㄥˋㄐㄧㄝˊ」的名字，貨運行的人就將貨
    物交給伊，伊在收據上簽伊的名字，之後就依照客戶指示前
    往臺中市○○路等很久後跟李先生聯絡，他說有事會慢點到
    ，當天下午5 時45分又與李先生聯絡，電話就掛斷了，失去
    聯絡等語明確（見97年度偵字第17319 號卷第58-59 、86-8
    7 頁，98年度偵字第3875號卷第35-36 頁），依蔡育霖、孫
    平之證詞，並無法認定係被告指使其等前往領貨，被告雖於
    偵查中自承曾想改名為「李聖傑」，但其亦表示未將此事告
    知他人，而「李聖傑」此名乃知名歌手之名諱，又屬通俗用
    字，自難僅憑本件收貨聯絡人自稱「ㄌㄧˇㄕㄥˋㄐㄧㄝˊ
    」即認該人為被告或與被告有何關連，參以翼龍航空貨運承
    攬有限公司、協誠快遞之送貨單據，記載之收件人名字分別
    為「李聖傑」、「李圣傑」、「李聖杰」（見97年度偵字第
    17319 號卷第19-22 頁），記載之文字不盡相同，自無從推
    斷本件毒品包裹之收件人究係何人，自無法據此認定被告為
    本件愷他命之收件人，況且被告於97年7 月23日上午7 時52
    分至下午5 時42分均在位於臺中縣太平市○○○路219 巷92
    號之協衛有限公司上班，有該公司提出之考勤表在卷可證（
    見本院訴字卷第26頁），而0000000000號行動電話於同日下
    午與蔡育霖持用之0000000000號行動電話聯絡，基地臺站臺
    位址於下午2 時26分許為臺中市○○路、臺中市○○路；下
    午3 時24分許為臺中市○○路、臺中市○○路○段；下午3
    時36分許為臺中市○○路、臺中市○○路；下午3 時42分許
    為臺中市○○路。又0000000000號行動電話於同日下午與孫
    平持用之0000000000號行動電話聯絡，基地臺站臺位址於同
    日下午3 時47分許為臺中市○○路、臺中市○○路；下午3
    時49分許、4 時21分許、4 時23分許均為臺中市○○路；下
    午4 時30分許為臺中市○○路、臺中市○○路；下午4 時35
    分許、4 時38分許均為臺中市○○路；下午4 時40分許為臺
    中市○○路、臺中市○○路；下午4 時42分許、4 時43分許
    均為臺中市○○路、臺中市○○路；4 時52分許為臺中市○
    ○路；下午5 時8 分許為臺中市○○路、民權路；下午5 時
    13分許為臺中市○○路；下午5 時20分許為臺中市○○路；
    下午5 時32分許為臺中市○○路；下午5 時39分許為臺中市
    ○○路、臺中市○○路；下午6 時32分許為臺中市○○路；
    下午6 時40分許為臺中市○○路，有0000000000號行動電話
    通聯記錄在卷可證（見97年度偵字第17319號卷第79-81頁）
    ，0000000000號行動電話當日下午之基地臺位置均與被告所
    在位置不同，自不能認定該行動電話為被告所使用，堪信被
    告並非本件聯絡蔡育霖、孫平前往取貨之人。是依卷內證據
    ，僅能確認被告將其所申辦0000000000號、0000000000號行
    動電話交予「小Ｋ」使用，並無積極證據足以認定被告參與
    本件運輸第三級毒品之犯意聯絡、行為分擔之情形，不能將
    被告論以運輸第三級毒品犯行之共同正犯，故起訴法條容有
    未洽，惟因起訴之基本社會事實同一，爰依法變更起訴法條
    。又被告運輸毒品前後持有毒品之低度行為，為運輸之高度
    行為所吸收，不另論罪。被告以一行為觸犯前揭2 項罪名，
    為想像競合犯，應依刑法第55條前段之規定，從一重之運輸
    第三級毒品罪處斷。再被告以幫助之意思，參與構成要件以
    外之行為，為幫助犯，依刑法第30條第2 項規定，按正犯之
    刑減輕之。又按運輸第三級毒品之法定刑為「製造、運輸、
    販賣第三級毒品者，處五年以上有期徒刑，得併科新臺幣五
    百萬元以下罰金」，被告上開基於不確定故意幫助運輸第三
    級毒品之犯行，自屬非是，惟衡諸被告年紀尚輕、社會經驗
    不足，因「小Ｋ」請求，一時失慮，而辦理0000000000號、
    0000000000號行動電話交付「小Ｋ」使用，其客觀行為與實
    務常見之基於不確定故意提供行動電話幫助詐欺之犯行並無
    二致，但因「小Ｋ」所屬集團成員將其行動電話用以從事運
    輸毒品之犯行，致使被告成立幫助運輸第三級毒品之重罪，
    於此情形，若依修正前毒品危害防制條例第4 條第3 項所定
    運輸第三級毒品罪之法定刑為5 年以上有期徒刑，並依幫助
    犯規定減輕後，至少仍須判處2 年6 月以上之有期徒刑，堪
    認確屬情輕法重，客觀上足以引起一般人之同情，其等犯罪
    情狀顯可憫恕，爰依刑法第59條規定，減輕其法定刑，並依
    刑法第70條之規定遞減之。爰審酌被告雖可預見將行動電話
    提供他人使用，可能幫助他人從事運輸第三級毒品愷他命之
    犯行，作為聯絡運輸毒品之管道，竟仍將其所申辦之行動電
    話交予「小Ｋ」，致「小Ｋ」所屬犯罪集團得以利用該門號
    私運大量愷他命進入我國境內，若流入市面，將嚴重損及我
    國社會之安全及國人之健康，所幸前開毒品及時扣案尚未流
    入市面，及被告坦承犯行犯後態度良好等一切情狀，量處如
    主文所示之刑。另考量被告前未曾因故意犯罪受有期徒刑以
    上刑之宣告，有臺灣高等法院被告前案紀錄表1 紙附卷可稽
    ，符合刑法第74條第1 項第1 款之要件，其僅因一時輕率失
    慮，致罹本罪，事後已坦承犯行，尚有悔意，經此偵查審理
    ，應無再犯之虞，本院認對於被告宣告之刑，以暫不執行為
    適當，爰宣告緩刑5 年，以啟自新，惟斟酌本案之犯罪情節
    ，認仍應予以適當處分，茲依同條第2 項第4 款規定，命被
    告於判決確定日起1 年內向公庫支付新臺幣10萬元。
五、末按毒品危害防制條例第18條第1 後段規定應予沒入銷燬之
    第三級、第四級毒品，專指查獲施用或持有（修法後應指持
    有第三級、第四級毒品純質淨重未滿二十公克之情形）之第
    三級、第四級毒品；其因製造、運輸、販賣、意圖販賣而持
    有者，即非該條項所指應予沒入銷燬之列，而同條例第19條
    第1 項所定：供犯罪所用或因犯罪所得之物，係指犯第4 條
    至第9 條、第12條、第13條或第14條第1 項、第2 項之罪「
    所用」或「所得」之物，不包括毒品本身，是本件查獲之毒
    品愷他命即不得援引上開規定諭知沒收。惟毒品愷他命依毒
    品危害防制條例規定，不得運輸，係屬違禁物，應回歸刑法
    之適用，依刑法第38條第1 項第1 款之規定沒收之（最高法
    院95年度臺上字第911 號判決參照）。是本件扣案如附表編
    號(一)所示愷他命，應依刑法第38條第1 項第1 款規定諭知沒
    收。至扣案如附表編號(二)所示包裝袋、紙箱3 個，雖為供本
    件運輸毒品所用之物，然為「小Ｋ」所屬犯罪集團成員所有
    ，而被告既非共同正犯，自不得於本案宣告沒收，附此敘明
    。
據上論斷，應依刑事訴訟法第299 條第1 項前段、第300 條，修
正前毒品危害防制條例第4 條第3 項，香港澳門關係條例第35條
第2 項，懲治走私條例第2 條第1 項、第11條，刑法第2 條第1
項前段、第11條前段、第30條第1 項前段、第2 項、第55條前段
、第59條、第74條第1 項第1 款、第2 項第4 款、第38條第1 項
第1 款，判決如主文。
本案經檢察官陳仁傑到庭執行職務。
中    華    民    國    98    年    11    月    20    日
                  刑事第四庭審判長法  官  袁雪華
                                  法  官  張淑華
                                  法  官  林宜靜
以上正本證明與原本無異。
如不服本判決應於收受判決後10日內向本院提出上訴書狀，並應
敘述具體理由。其未敘述上訴理由者，應於上訴期間屆滿後20日
內向本院補提理由書( 均須按他造當事人之人數附繕本) 「切勿
逕送上級法院」。
                                  書記官  黃俊燁
中    華    民    國    98    年    11    月    20    日
附錄論罪科刑法條
中華民國刑法第30條（幫助犯及其處罰）
幫助他人實行犯罪行為者，為幫助犯。雖他人不知幫助之情者，
亦同。
幫助犯之處罰，得按正犯之刑減輕之。
修正前毒品危害防制條例第4條
製造、運輸、販賣第一級毒品者，處死刑或無期徒刑；處無期徒
刑者，得併科新臺幣一千萬元以下罰金。
製造、運輸、販賣第二級毒品者，處無期徒刑或七年以上有期徒
刑，得併科新臺幣七百萬元以下罰金。
製造、運輸、販賣第三級毒品者，處五年以上有期徒刑，得併科
新臺幣五百萬元以下罰金。
製造、運輸、販賣第四級毒品者，處三年以上十年以下有期徒刑
，得併科新臺幣三百萬元以下罰金。
製造、運輸、販賣專供製造或施用毒品之器具者，處一年以上七
年以下有期徒刑，得併科新臺幣一百萬元以下罰金。
前五項之未遂犯罰之。
懲治走私條例第2條
私運管制物品進口、出口逾公告數額者，處 7 年以下有期徒刑
，得併科新臺幣 3 百萬元以下罰金。
前項之未遂犯罰之。
第 1 項所稱管制物品及其數額，由行政院公告之。
附表（扣案之第三級毒品愷他命）
┌──┬────────────┬────────────┐
│編號│沒收物                  │備註                    │
├──┼────────────┼────────────┤
│(一)  │愷他命，驗餘淨重2886.94 │內政部警政署刑事警察局97│
│    │公克                    │年8 月8 日刑鑑字第097011│
│    │                        │1416號鑑定書            │
├──┼────────────┼────────────┤
│(二)  │上開編號(一)愷他命之外包裝│                        │
│    │116個                   │                        │
└──┴────────────┴────────────┘

司法院資訊處製作；財團法人民間司法改革基金會備份。
